【裁判字號】    94,訴,3780
【裁判日期】    950119
【裁判案由】    常業詐欺等
【裁判全文】
臺灣高雄地方法院刑事判決              94年度訴字第3780號
公  訴  人  台灣高雄地方法院檢察署檢察官
被      告  丁○○
選任辯護人  許銘春律師
            張文雪律師
上列被告因常業詐欺等案件，經檢察官提起公訴（94年核退偵字
第394號），本院判決如下：
    主  文
丁○○無罪。
    事  實
一、公訴意旨略以：丁○○ (原名陳宜)明知甲○○、侯全安
    (以上二人業經本署以93年度偵字第4616、5529、6480、669
    7、6836號提起公訴，分別經臺灣高等法院高雄分院以94年
    度上訴字第997號判處有期徒刑7年6月併科罰金新台幣（下
    同）3百萬元、有期徒刑5年併科罰金200萬元）從事刮刮樂
    詐財犯行，竟仍基於幫助常業詐欺、常業洗錢之犯意，於民
    國92年9月29日之前某日，向其妹戊○○佯稱要提供其子高
    世宗教育基金，請戊○○至郵局開戶，並將存摺、金融卡交
    付伊使用，伊會定期匯入款項充作高世宗教育基金等語，戊○○乃依其要求，於92年9月29日前往屏東潭墘郵局申設活
    期儲蓄存款第000000-0號帳戶，並將該帳戶存摺、金融卡交
    付丁○○使用，及告知該存摺、金融卡密碼，丁○○取得上
    開存摺、金融卡後，即將之交付甲○○，供其對外詐財、洗
    錢使用，嗣警方於93年2 月26日凌晨零時30分許，陸續查獲
    甲○○詐欺集團之成員後，並自甲○○位於高雄市○○區○○路497 巷13號6 、7 樓之住處，起獲戶名為高世宗之帳戶
    。因認被告涉有刑法第340 條、洗錢防制法第9 條第3 項之
    幫助常業詐欺取財及幫助常業洗錢罪嫌。
二、按犯罪事實應依證據認定之，無證據不得認定其犯罪事實；
    不能證明被告犯罪者，應諭知無罪之判決，刑事訴訟法第15
    4 條第2項、第301條第1項分別定有明文。又事實之認定，
    應憑證據，如未能發現相當證據，或證據不足以證明，自不
    能以推測或擬制之方法，為裁判基礎；且認定犯罪事實所憑
    之證據，雖不以直接證據為限，間接證據亦包括在內，然而
    無論直接證據或間接證據，其為訴訟上之證明，須於通常一
    般之人均不致有所懷疑，而得確信其為真實之程度者，始得
    據為有罪之認定，倘其證明尚未達到此一程度，而有合理之
    懷疑存在而無從使事實審法院得有罪之確信時，即應由法院
    為諭知被告無罪之判決，有最高法院40年台上字第86號判例
    、76年台上字第4986號判例可資參照。
三、訊據被告堅決否認有何幫助常業詐欺與洗錢犯行，辯稱：因
    我沒結婚亦沒有小孩，就認我妹妹戊○○的兒子高世宗為乾
    兒子，我想為高世宗存一些教育基金，所以戊○○即為高世
    宗開戶，並將存摺、提款卡及密碼等資料交給我...，與甲○○等人無關，亦不知甲○○等人有詐欺及洗錢等犯行等語
    。經查：
    (一)公訴人認被告涉有常業詐欺及洗錢之幫助犯罪嫌，無非係
    以被告之男友甲○○經查犯涉有常業詐欺及洗錢之犯行，並
    在高雄市○○區○○路497巷13號6、7樓處查獲高世宗在屏
    東潭墘郵局之存摺1本為其論罪依據，惟查：
    證人即被告胞妹戊○○迭於偵審中證稱：被告是我姊姊，
    因認我兒子當乾兒子，故叫我開一個帳戶給她，供存取我兒
    子的教育基金，但我們並沒有約定每月存取金額及將來帳戶
    內存款如何處理使用等語，核與被告所辯稱該帳戶係其預供
    作其乾兒子教育基金存取使用等語大致相符。再觀該帳戶內
    ，除於92年9月29日開立帳戶存入新台幣200元外，並無他項
    交易資料，有該帳戶之客戶歷史交易清單1紙在卷（見94 年
    核退偵字第394號卷第60頁），足見該帳戶並未曾遭甲○○
    等人詐騙集團用於常業詐欺犯行已明。
    又證人戊○○於審理程序結證，被告並未對其有過金錢資
    助...，高世宗於開戶之際尚未滿1歲等情觀之，亦可徵被告
    預期存入本件帳戶之金錢，係專存作被告所認之乾兒子高世
    宗使用，並非提供戊○○夫妻日常生活所需之用，亦核屬人
    之常情，是公訴人質疑該帳戶既係作存取高世宗教育基金之
    用，戊○○將提款卡一併交付被告，則將如何領取帳戶內之
    金錢使用？而遽認該帳戶存摺係供詐欺集團使用一節，即難
    據為不利於被告之認定。
    證人即本件檢察官起訴被告丁○○幫助常業詐欺犯罪事實
    之正犯甲○○於本院審理程序到庭結稱，其與被告為男女朋
    友關係，高雄市○○區○○路係被告之住處，其僅偶爾去住
    ...，在從事刮刮樂詐欺犯行查獲前，被告並不知悉其所從
    事之犯行...，其根本不知道有以高世宗為戶名之帳戶的存
    在，亦未曾使用過...等語，足徵證人甲○○自始不知有本
    件帳戶存在，亦未曾使用過該帳戶供其詐騙財物使用已明，
    核與被告丁○○前揭辯詞大致相符。
    再查甲○○涉犯詐欺一案中，在高雄市○○區○○路497
    巷13號6、7樓處查扣之存摺計有3本，分別為屏東潭墘郵局
    第00000000號帳戶存摺（高世宗）、屏東永安郵局第00000
    00號帳戶存摺（紀靜紅）、高雄市銀行鼓山分行第0000000
    00000號帳戶存摺（陳宜，即被告丁○○），有本院93年
    度訴字第1577號判決所附扣押物品清單在卷（見本院卷第58
    頁），而該證人紀靜紅之存摺部分，業經證人紀靜紅（現改
    名為丙○○）偵查中證稱，被告從事美樂嘉清潔用品直銷業
    務，曾向其提及自己信用不好，房子被法院查封，名下不能
    有財產，故向其借帳戶經營直銷工作... 等語，而丙○○出
    借存摺予丁○○一節，業經高雄地方法院檢察署以93年度偵
    字第16426號，為不起訴處分在案，且該存摺上復無受詐騙
    或可疑之資金往來情形，亦經檢察官認定明確，有高雄地方
    法院檢察署檢察官不起訴處分書1份在卷可考。綜上，足徵
    證人甲○○所證其詐欺所使用之存摺並未放置在被告住處及
    被告有持有高世宗存摺一節，其並不知情等語應與事實相符
    。
    準此，縱甲○○基於與被告之男女朋友關係偶爾住高雄市
    鼓山區○○路497巷13號6、7樓，且承辦員警及相關單位自
    該處查扣3本存摺（其中一本戶名為丙○○、另一本戶名為
    被告），然亦難據以證人甲○○涉犯常業詐欺犯行而遽認被
    告住處查扣之帳戶係供甲○○為首之集團實施詐騙之用自明
    。
    (二)綜上各節，本件既無法證明被告有將戶名高世宗之屏東潭
      墘郵局帳戶（帳號00000000）交付甲○○，且依卷存事證
      顯示該帳戶亦未曾遭詐騙集團使用於詐欺或常業詐欺犯行
      ，此外，本院復查無其他積極證據足認被告有何罪嫌，揆
      諸首揭法條與判例意旨，應為被告無罪之諭知。
據上論斷，應依刑事訴訟法第301條第1項，判決如主文。
本案經檢察官乙○○到庭執行職務
中    華    民    國    95    年    1     月    19    日
                  刑事第二庭 審判長法  官  邱永貴
                                   法  官  何佩陵
                                   法  官  陳銘珠
以上正本證明與原本無異。
如不服本判決，應於收受送達後10日內向本院提出上訴書狀。
中    華    民    國    95    年    1     月    19    日
                                   書記官  周祺雯


司法院資訊處製作；財團法人民間司法改革基金會備份。
